【裁判字號】    98,交聲,908
【裁判日期】    980319
【裁判案由】    聲明異議
【裁判全文】
臺灣臺中地方法院交通事件裁定         98年度交聲字第908號
原處分機關  交通部公路總局臺中區監理所豐原監理站
異議人即
受處分人    甲○○
上列異議人即受處分人因違反道路交通管理處罰條例案件，對於
交通部公路總局臺中區監理所豐原監理站中華民國98年3月5日所
為之處分（豐監稽違字第裁63－Z3A013080號裁決書）聲明異議
，本院裁定如下：
    主    文
原處分關於「吊扣駕駛執照（按應指職業聯結車駕駛執照）拾貳
個月」部分撤銷，不罰。
    理    由
一、原處分機關意旨略以：異議人即受處分人（下稱受處分人）
    甲○○於民國98年2月19日20時5分許，駕駛車牌號碼0322－
    GA號自用小客車，在國道四號公路西向9.3公里處，因汽車
    駕駛人酒精濃度超過規定標準，經交通部公路總局臺中區監
    理所豐原監理站裁罰，受處分人到案繳納罰鍰新臺幣（下同
    ）3萬4500元並執行吊扣駕駛執照12個月，不服原處分機關
    吊扣職業聯結車駕駛執照處分。
二、聲明異議意旨略以：伊係酒醉駕駛自用小客車，但卻吊扣伊
    職業聯結車駕照，照成無法工作等語。
三、按汽車駕駛人飲用酒類或其他類似物後，其吐氣所含酒精濃
    度超過每公升0.25毫克，不得駕車；駕駛汽車經測試檢定酒
    精濃度超過規定標準者，處1萬5000元以上6萬元以下罰鍰，
    並當場移置保管其車輛及吊扣其駕駛執照1年，道路交通安
    全規則第114條第2款、道路交通管理處罰條例第35條第1項
    第1款分別定有明文。復按道路交通管理處罰條例第68條業
    於94年12月14日修正，並自95年3月1日施行，依修正前之道
    路交通管理處罰條例第68條規定：「汽車駕駛人，因違反本
    條例及道路交通安全規則之規定，受『吊扣或』吊銷駕駛執
    照處分時，『吊扣或』吊銷其持有各級車類之駕駛執照。」
    ，而修正後之道路交通管理處罰條例第68條規定：「汽車駕
    駛人，因違反本條例及道路交通安全規則之規定，受吊銷駕
    駛執照處分時，吊銷其持有各級車類之駕駛執照。」，其立
    法理由略以：「原條文將違法或違規駕駛人所持有各級車輛
    之駕駛執照一併吊扣或吊銷失之過酷，影響人民工作及生活
    過鉅，爰修正之」。是依通過之修正條文，係將道路交通管
    理處罰條例第68條原有條文中之「吊扣或」3字刪除，故受
    吊扣駕駛執照處分時，不再吊扣其持有各級車類之駕駛執照
    ，僅於受吊銷駕駛執照處分時，始吊銷其持有各級車類之駕
    駛執照。
四、經查：
（一）本件受處分人於98年2月19日20時5分許，駕駛車牌號碼03
      22－GA號自用小客車，在國道四號公路西向9.3公里處，
      因酒精濃度過量駕車，經儀器測定呼氣酒精濃度0.41mg/l
      ，而經交通部公路總局臺中區監理所豐原監理站依違反道
      路交通管理處罰條例第35條第1項第1款規定裁處，為受處
      分人所不爭執，並有交通部公路總局臺中區監理所豐原監
      理站違反道路交通管理事件裁決書、內政部警政署國道公
      路警察局舉發違反道路交通管理事件通知單各乙份附卷可
      參，其前開違規行為堪以認定。
（二）受處分人之違規行為係發生於98年2月19日，自應依修正
      後之道路交通管理處罰條例第68條裁處。依修正後道路交
      通管理處罰條例第68條之規定，既將「吊扣」等字刪除，
      是依前開說明，駕駛人受吊扣駕駛執照處分時，不再吊扣
      其持有各級車類之駕駛執照，故原處分機關於作成吊扣駕
      駛執照處分時，應就行為人所應吊扣之駕駛執照種類予以
      限定，始符合依法行政原則。是依前述受處分人依法所受
      之處分應為限制其駕駛自用小客車之權利，而受處分人持
      有之駕駛執照為職業聯結車駕駛執照，且其係以駕駛聯結
      車為業，經審視其汽車駕照基本資料，其領照經歷包括普
      通小型車、普通大貨車，惟依目前公路機關實務僅核給最
      高級汽車駕照1張，自無從繳交自用小客車駕駛執照可供
      吊扣，若因受處分人無自用小客車駕駛執照可供吊扣，而
      吊扣受處分人之普通大貨車駕駛執照，此舉顯然將剝奪受
      處分人駕駛普通大貨車之權利，對受處分人之工作權造成
      極大之損害，復與現行之道路交通管理處罰條例第68條之
      規定未合，故受處分人此部分異議理由，自屬可採。
（三）綜上所述，本件受處分人駕駛自用小客車時酒精濃度超過
      規定標準之違規行為，事證明確，足堪認定，惟原處分機
      關裁處吊扣受處分人駕駛執照（係指職業聯結車駕駛執照
      ）12個月之裁罰部分，因受處分人本件係駕駛自用小客車
      違規，且受處分人僅領有職業聯結車駕駛執照，而無從予
      吊扣；依新修正之道路交通管理處罰條例第68條規定，尚
      不得吊扣其現尚有效之其他各級駕駛執照，原處分機關未
      審酌新修正之法律規定，而作成吊扣受處分人職業聯結車
      駕駛執照之處分，即非合法，從而，本件異議為有理由，
      爰撤銷原處分關於吊扣職業聯結車駕駛執照12個月部分。
（四）至於受處分人因本件違規而受罰鍰3萬4500元、施以道安
      講習部分，原處分機關依法裁處則屬適法，受處分人亦未
      就此部分聲明異議，本院自無庸另為裁處，併予敘明。
據上論斷，應依道路交通管理處罰條例第87條第2項，道路交通
案件處理辦法第20條前段之規定，裁定如主文。
中    華    民    國    98    年    3     月    19    日
                        臺灣臺中地方法院交通法庭
                            法  官  劉麗瑛
以上正本證明與原本無異。
如不服本裁定，應於送達後5日內向本院提出抗告狀。（應附繕
本）
                            書記官  王玟
中    華    民    國    98    年    3     月    19    日


司法院資訊處製作；財團法人民間司法改革基金會備份。
